臺灣高等法院高雄分院刑事判決　　　　100年度上訴字第237號
上　訴　人
即　被　告　李國忠
上列上訴人因毒品危害防制條例案件，不服臺灣高雄地方法院99
年度審訴字第3538號中華民國99年11月25日第一審判決（起訴案
號：臺灣高雄地方法院檢察署99年度毒偵字第5528號），提起上
訴，本院判決如下：
     主  文
上訴駁回。
     理  由
一、按不服地方法院之第一審判決而上訴者，須提出上訴書狀，
    並應敘述具體理由，上訴書狀未敘述上訴理由者，應於上訴
    期間屆滿後20日內補提理由書於原審法院。逾期未補提者，
    原審法院應定期間先命補正。但上訴書狀已敘述理由，惟所
    敘述者非屬具體理由，則屬不符上訴之法定程式，由第二審
    法院以其上訴不合法律上程式，判決駁回，不生定期命補正
    之問題，刑事訴訟法第350 條第1 項、第361 條、第362 條
    、第367 條定有明文。
二、次按，上開所稱「上訴書狀應敘述具體理由」，係指須就不
    服之判決為具體之指摘而言，如僅泛稱原判決認事用法不當
    或採證違法、判決不公等，均非具體理由（法院辦理刑事訴
    訟案件應行注意事項第162 點參照）；復按所謂具體理由，
    必係依據卷內既有訴訟資料或提出新事證，指摘或表明第一
    審判決有何採證認事、用法或量刑等足以影響判決本旨之不
    當或違法，而構成應予撤銷之具體事由，始克當之（例如：
    依憑證據法則具體指出所採證據何以不具證據能力，或依憑
    卷證資料，明確指出所為證據證明力之判斷如何違背經驗、
    論理法則）；倘僅泛言原判決認定事實錯誤、違背法令、量
    刑失之過重或輕縱，而未依上揭意旨指出具體事由，或形式
    上雖已指出具體事由，然該事由縱使屬實，亦不足以認為原
    判決有何不當或違法者（例如：對不具有調查必要性之證據
    ，法院未依聲請調查亦未說明理由，或援用證據不當，但除
    去該證據仍應為同一事實之認定），皆難謂係具體理由，俾
    與第二審上訴制度旨在請求第二審法院撤銷、變更第一審不
    當或違法之判決，以實現個案救濟之立法目的相契合，並節
    制濫行上訴」（最高法院97年度台上字第892 號判決意旨參
    照）。是如上訴理由書狀並未依據卷內訴訟資料，具體指摘
    原判決認事用法有何違法或不當之情形，即屬上訴未敘述具
    體理由。
三、另按刑之酌減、量定及定執行刑等，為法院依實體法或程序
    法等相關規定，得依職權審酌、自由裁量之事項，不得任意
    指摘，必須具體表明原審判決所為自由裁量之行使，未合乎
    法律之目的，違背內部性界限，而屬權利濫用之違法，或違
    反比例原則、平等原則、公平正義等法則，始足當之，否則
    非屬具體理由，可逕由程序上予以駁回（最高法院71年3 月
    2 日71年度第3 次刑事庭會議決議三之意旨參照）。
四、本件上訴人即被告李國忠（下稱被告）因犯施用第一級毒品
    ，累犯，經原審判處有期徒刑壹年貳月在案。而被告於上訴
    期間之100 年1 月4 日向原審法院提出上訴狀，上訴理由略
    以：「人民身體之自由應予保障，憲法第八條定有明文，刑
    法如為保護合乎憲法價值之特定重要法益，並認施以刑罰有
     助 於目的之達成，又別無其他相同有效達成目的而侵害較
    小之手段可資運用，雖得以刑罰規範限制人民身體之自由，
    惟刑罰對人身自由之限制與其所欲維護之法益，仍須合乎比
    例之關係，因此，科刑之高低應與行為所生之危害、行為人
    責任之輕重相符，始與憲法第23條比例原則無違。查被告現
    因另案在監服刑中，於102 年始服刑期滿，短時間內將與外
    界隔離，無受毒品誘惑而再吸食之可能，實無須以加重科刑
    之手段，達遠離毒品之目的。又據法務部九十八年統計資料
    顯示，毒品案件之再累犯比率為85% ，顯見執行刑罰之手段
    ，實無法達戒除毒癮之目的，故若以為使被告斷絕毒害為由
    ，加重科處被告刑罰，應有違比例原則。再者，刑法之功能
    乃在於法益保護，亦即保護法益不受他人非法之侵害，吸食
    毒品係自我戕害行為，本非刑法規範之對象，今被告又在監
    服刑，更無對社會治安造成危害之可能，故無增長執行自由
    刑之必要。綜上所述，原審判決量刑過重，容有違法之處，
    難謂符合罪刑相當，被告犯後坦承犯行，且態度良好，深具
    悔悟之心，一時失慮，再誤觸犯刑章，爰請撤銷原判決，從
    輕量刑，給予被告改過自新之機會」等語。
五、經查，原審就被告所為本件施用第一級毒品犯行，量刑方面
    ，審酌：「被告犯後坦承犯行，所犯施用毒品罪乃屬戕害自
    身身心健康行為，反社會性之程度雖屬較低，然施用毒品之
    行為不僅戕害自身身心健康，亦間接影響社會治安，又被告
    前經觀察、勒戒後，仍未能戒斷毒癮，且前已因施用毒品而
    經原審判刑且執行完畢，猶不知警惕，復繼續施用毒品，足
    見歷次之偵審程序及刑之執行情刑，均無法使被告戒除毒癮
    ，有所悔悟，本案更同時施用第一、二級毒品，顯見其對毒
    品之依賴情形甚重，實應使被告暫與毒品之誘惑隔離，促其
    斷絕毒害，並考量被告前科素行、智識程度」等一切情狀，
    就刑法第57條所定各項量刑之事由及情狀，均已詳加斟酌，
    尤其對被告有利之事項（犯後坦承犯行，所犯施用毒品罪乃
    屬戕害自身身心健康行為，反社會性之程度雖屬較低等），
    亦有加予參酌。次查，被告李國忠前於91年間，即因施用毒
    品行為，經法院裁定觀察勒戒處分，執行後認無繼續施用毒
    品之傾向，於92年4 月21日執行完畢釋放，並由臺灣高雄地
    方法院檢察署檢察官為不起訴處分確定；被告並未因此悔悟
    戒除施用毒品之行為，又於前開觀察、勒戒執行完畢釋放後
    5 年內，再因施用毒品案件，分別經原審法院以94年度訴字
    第3718號判處有期徒刑9 月、5 月，並定應執行刑為有期徒
    刑1 年2 月確定；復有多次施用毒品行為，另經原審法院以
    94 年 度訴字1059號判處有期徒刑8 月、4 月、1 年2 月、
    8 月，並定執行刑為有期徒刑2 年8 月確定。嗣經法院裁定
    減刑並更定其應執行刑分別為有期徒刑7 月、1 年4 月，於
    96 年12 月29日縮刑執行完畢，以上各節事實，有台灣高等
    法院被告前案紀錄表在卷可稽，被告自91年間起迄本件施用
    毒品行為止，長達9 年之期間，長期反覆施用毒品，多次被
    查獲仍無堅定決心戒除施用毒品之惡習，且經法院多次判處
    施用毒品罪刑，入監服刑出獄後，仍繼續施用毒品，而再犯
    本件施用第一級毒品罪，被告未能從先前多次施用毒品犯行
    ，已經法院審理判處罪刑、入監服刑之受刑事審判程序及監
    禁式刑罰處遇之經驗中，習得教訓，顯見欲期其能以一己之
    力量，自我約束戒除毒癮，已甚困難，況被告先前施用毒品
    之犯行，已經法院判處有期徒刑1 年2 月，尤未對其產生懲
    儆之作用，使被告痛下決心戒除吸毒之惡習，而本案原審量
    處被告有期徒刑1 年2 月，更未逾先前被告施用毒品犯行，
    已經法院判處有期徒刑1 年2 月之刑度，綜上各節之論述分
    析，堪認本案原審量處之刑度，尚屬罪刑相當，且原審就量
    刑裁量權之行使，亦合乎法律之目的，未違背內部性界限，
    無權利濫用之違法，及違反比例原則、平等原則、公平正義
    等法則甚明。被告上訴意旨，空泛引用憲法第8 條人民身體
    之自由應予保障、憲法第23條比例原則等法文規定內容及立
    法趣旨，並以被告在監服刑中，無受毒品誘惑而再吸食之可
    能，且監獄刑罰無助於戒除毒癮，吸毒行為並未侵害他人法
    益，其犯後坦承、態度良好、深具悔悟，而據以指摘原審量
    刑過重云云，核既未依據本案卷內既有訴訟資料或提出新事
    證，指摘或表明第一審判決有何採證認事、用法或量刑等足
    以影響判決本旨之不當或違法，而構成應予撤銷之具體事由
    ，亦未依憑卷證資料，明確指出原審所為證據證明力之判斷
    如何違背經驗、論理法則，故被告所提出之上訴理由書狀，
    顯未具備應「敘述具體理由」之要件甚明。
六、綜上所述，被告所提出之上訴理由，並非依據卷內既有訴訟
    資料或提出新事證，具體指摘原判決上開採證認事、用法或
    量刑，有何足以影響判決本旨之不當或違法，而構成應予撤
    銷之具體事由，徒以上揭上訴理由，指摘原判決不當，請求
    撤銷原審判決，從輕量刑，給予被告自新之機會云云，揆諸
    首揭說明，被告所提之前述上訴理由，核與刑事訴訟法第36
    1 條第2 項所稱「具體理由」顯非相當，其上訴顯屬違背法
    律上之程式，應由本院依同法第367 條前段、第372 條規定
    ，不經言詞辯論，判決如主文。
據上論斷，應依刑事訴訟法第367 條前段、第372 條，判決如主
文。
中    華    民    國  100     年    2    月     16   日
                刑事第五庭    審判長法  官  曾永宗
                                    法  官  任森銓
                                    法  官  鍾宗霖
以上正本證明與原本無異。
如不服本判決應於收受本判決後10日內向本院提出上訴書狀，其
未敘述上訴理由者，並得於提起上訴後10日內向本院補提理由書
狀（應附繕本）。
中    華    民    國   100    年    2     月    16    日
                                    書記官  邱麗莉